# 请教各位老师：EPC总承包商年度采购成本的计算

提问人：zguoqing 时间：2012-08-20 17:13:13
一个客户的业务模式是EPC，即工程总承包商，项目的设计、采购、建造安装均向业主负责。按照企业会计准则的规定，对于合同项目按照完工百分比法核算。百分比计算方式是累计发生成本除以预计总成本。
累计发生成本成了核算进度的主要因素。一个项目总包合同的E¥P¥C业务均签在一个合同上，P业务通常占合同总金额的一半。客户的P业务主要是采购各类非标准化（或称定制）设备（如各类容器、塔器、引风机等），这类设备金额一般价格较贵，制造周期较长（ 6 个月以上）。
就合同成本这块，客户就P业务的处理方式是：对于大型非标设备，按照期末设备供应商的提供的设备制造完工进度，来计算采购设备的进度，进而计入工程施工科目，贷方计入应付暂估科目。比如一个设备采购价格是 1000 万，当期制造进度是50%，那么期末客户就该设备制造计入工程施工 500 万元。
个人认为对于建造合同，采购的即使是非标设备，在设备未运到现场并安装完毕的情况下，仍属于与合同未来活动相关的合同成本，从而不能计入当期发生成本。
但如果不按制造进度分批计算大型设备制造成本，会导致一个建造合同项目的完工进度在某一期间会随着各类设备到场安装突然增加很多，好像也有悖于完工百分比法的初衷？
还望指点！多谢。
《 2010 年会计准则讲解》内容供参考：包括施工中尚未安装、使用或耗用的材料成本。材料从仓库运抵施工现场，如果尚未安装、使用或耗用，则没有形成工程实体。因此，为保证确定完工进度的可靠性，不应将这部分成本计入累计实际发生的合同成本中来确定完工进度。

回答人：chenyiwei
回复 zguoqing 的帖子
个人理解，要区分所采购的设备是标准（通用）设备，还是EPC总包商根据设计和业主需求，向供应商订购的非标准（定制）设备。如果是后者，则设备供应商实质上是EPC的分包商，非标设备在制造过程中，其所有权上的主要风险和报酬是由EPC总包商享有或承担的，并且由总包商就设备制造商履行分包合同的结果对业主承担责任。因此，总包商可以比照支付给分包商的工程价款的核算方法，将分包商已完成的工程进度对应的分包成本计入已完成的工程成本中，纳入完工进度的计算。
如果是前者（通用设备），则按照一般原则处理，只有在投入安装后才能纳入完工进度的计算。

回答人：chenyiwei
回复 zguoqing 的帖子
如果有外部第三方对分包商的完工进度予以确认的，可以依据经过确认的制造商完工进度，按完工进度乘以合同金额作为已完成的合同成本。如果无法确认的，则也可接受按付款进度确认成本的做法，条件是必须确定付款进度应当显著低于实际完工进度，预付性质的款项不能计入合同成本（一般理解，除了合同开始时的预付款以外，其他结算节点上的付款进度多数可能是慢于实际完工进度）。

提问人：ying0518 时间：2012-09-07 17:02:16
回复 chenyiwei 的帖子
陈版，若采购的是通用设备，设备是否应当单独确认商品销售而不应当计入建造合同成本？承包方并未针对通用设备有相应的建造劳务。

回答人：chenyiwei
这涉及到合同的“可分性”问题，即其中的通用设备销售能否单独作为一个收入确认单元。此方面的指引在US GAAP中较多，你也可以参考一下《计学撮要》P140中的说明。

提问人：ying0518 时间：2012-09-09 11:30:13
(1) 该部分所交付的货物或所提供的劳务对于顾客而言具有独立的价值。所谓货物或劳务具有独立的价值，是指它们可以由任何卖方单独出售，或者买方可以单独转售该部分货物或劳务。在判断顾客有无能力转售所提供的项目时，本规则不要求该等所提供的项目具有可观察到的市场。 (2) 未提供部分的公允价值具有客观的、可靠的证据。 (3) 如果某项安排包含了一项与所提供的项目相关的一般退货权，则很可能将要交付或提供目前尚未交付或提供的部分，并且目前尚未提供或交付的部分的未来提供或交付事实上处于卖方的控制之下。 前面两个比较好理解，但第三个如何理解？

回答人：chenyiwei
我理解意思是：与未交付部分相关的未来潜在履约瑕疵不会导致目前已交付部分被退货，导致目前就已交付部分确认的收入可能需冲回。请熟悉US GAAP的网友指正！